【裁判字號】    99,抗,1
【裁判日期】    990115
【裁判案由】    聲請撤銷緩刑
【裁判全文】
臺灣高等法院刑事裁定                     99年度抗字第1號
抗  告  人
即  受刑人  甲○○
上列抗告人因撤銷緩刑案件，不服臺灣臺北地方法院中華民國98
年11月30日裁定（98年度撤緩字第113號），提起抗告，本院裁
定如下：
    主  文
原裁定撤銷，發回臺灣臺北地方法院。
    理  由
一、原裁定意旨略以：
  (一)聲請意旨略稱：受刑人甲○○因偽造文書案件，經本院97年
    度簡字第4634號判決處有期徒刑9月，緩刑2年，並諭知應於
    民國（下同）98年10月15日前給付告訴人鄒永祥新臺幣（下
    同）1千9百萬5,250元確定。惟受刑人至今尚未支付，爰依
    刑法第75條之1第1項第4款規定聲請撤銷緩刑宣告等語。
  (二)查受刑人因偽造文書案件，經本院97年度簡字第4634號判決
    判處有期徒刑9月，緩刑2年，並諭知應於98年10月15日前給
    付告訴人鄒永祥1千9百萬5,250元確定，此有該號判決、臺
    灣高等法院被告前案紀錄表在卷可稽。惟受刑人至今未給付
    分文，告訴人未曾同意受刑人得緩期清償等節，業經告訴人
    以書狀向本院陳報明確，有告訴人書狀存卷為證，本院復依
    職權與之電聯該情屬實，有本院公務電話紀錄表在卷可憑，
    受刑人本應履行緩刑宣告所附條件，竟未賠償分文，影響告
    訴人權益甚鉅，其違反情節自屬重大，且足認原宣告之緩刑
    難收其預期效果，而有執行刑罰必要，是其聲請，應予准許
    ，依刑事訴訟法第476條、刑法第75條之1第1項第4款，裁定
    撤銷其緩刑之宣告等語。
二、抗告意旨略以：告訴人已對抗告人名下財產聲請強制執行（
    超額）查封在案，拍賣在即，告訴人債權已足獲保障與清償
    ，抗告人並無故意不履行之情事；再告訴人雖向原審表示未
    曾同意抗告人緩期清償，惟抗告人提執之同意書不僅有告訴
    人親筆簽名及用印，尚有在場之陳存煌見證並簽名，足證抗
    告人主張為真，否則告訴人何須於原判決前一日書立該同意
    書表明若在98年12月30日前收法院定拍賣期日則同意延期拍
    賣？足見告訴人確有同意延期清償之意，原審未予審究；抗
    告人前已獨自清償2420萬元，有協議書及清償支票可稽，惟
    其他債權人未盡力清償，抗告人已盡最大努力，請求審酌其
    努力還債情事；綜上，抗告人非惡意不給付，且目前仍努力
    籌錢償債，並無刑法第74條第2項各款所定負擔情節重大情
    事，請求給予其2月以上時間籌錢還債，並於裁定前開庭調
    查及維持緩刑等語。
三、經查：
  (一)按緩刑制度設計之本旨，除可避免執行短期自由刑之流弊外
    ，主要目的係在獎勵惡性較輕者使其遷善，而經宣告緩刑後
    ，若有具體事證足認受宣告者並不因此有改過遷善之意，即
    不宜給予緩刑之寬典，乃另有撤銷緩刑宣告制度。又受緩刑
    之宣告而違反刑法第74條第2項第1款至第8款所定負擔情節
    重大者，足認原宣告之緩刑難收其預期效果，而有執行刑罰
    之必要者，得撤銷其宣告，刑法第75條之1第1項第4款固有
    明文規定。惟考其立法意旨略以：修正條文第74條第2項增
    列法院於緩刑期間內，得命犯罪行為人於緩刑期內應遵守之
    事項（例如向被害人支付相當數額、向公庫支付一定之金額
    、接受精神、心理輔導、提供義務勞務或其他為預防再犯之
    事項），明定違反該條所定事項情節重大者，得撤銷其緩刑
    宣告，以期週延，且本條採用裁量撤銷主義，賦與法院撤銷
    與否之權限，實質要件即以「足認原宣告之緩刑難收其預期
    效果，而有執行刑罰之必要」，供作審認之標準。至於所謂
    「情節重大」，係指：受判決人顯有履行負擔之可能，而隱
    匿或處分其財產、故意不履行、無正當事由拒絕履行或顯有
    逃匿之虞等情事而言。準此，上揭「得」撤銷緩刑之情形，
    法官應依職權本於合目的性之裁量，妥適審酌被告於緩刑期
    間內違反應遵守事項之情節是否重大，是否已難收其預期之
    效果，而確有執行刑罰之必要，此與刑法第75條第1項所定2
    款要件，有一具備，即毋庸再行審酌其他情狀，應逕予撤銷
    緩刑之情形不同。
  (二)本件檢察官聲請意旨認被告未履行緩刑所附給付義務，即認
    抗告人即受刑人應予撤銷緩刑，原審法院審酌受刑人迄未給
    付分文，又未得告訴人同意緩期清償，業據告訴人陳報明確
    ，復經原審與告訴人聯繫屬實，受刑人未遵守緩刑宣告所附
    條件而未履行賠償，違反緩刑宣告所定之負擔且情節重大，
    因而准許檢察官之聲請撤銷受刑人之緩刑宣告等情，固非無
    見。惟查，抗告人及李永發等人於96年3月12日向告訴人鄒
    永祥借貸之4千萬，迄至雙方97年9月17日簽立協議書時所欠
    告訴人之借款餘額為19,005,250元，有該協議書可憑，可見
    抗告人等確實陸續清償向告訴人借貸之本金、利息；況告訴
    人已就抗告人名下財產聲請查封，抗告人是否尚有其他財產
    顯有履行本件緩刑宣告所附條件之可能，而隱匿或處分其財
    產、故意不履行、無正當事由拒絕履行之情形，亦待查明；
    另告訴人雖否認曾同意受刑人得緩期清償，然抗告人所執經
    告訴人簽名記載「...本人承諾於接到此公文時，會前往法
    院辦理延後拍賣手續，以確保在98年12月30日以前不會交付
    拍賣之承諾」之字具，憑以主張告訴人確有同意延期清償之
    意，亦非無據，抗告人是否確為惡意不給付？即非無疑。再
    抗告人就該借款亦提供相關不動產設定本金最高限額4千萬
    元之抵押權以擔保該債權，而告訴人已就上揭設定抵押權之
    不動產聲請執行拍賣，將於99年2月1日進行第一次拍賣程序
    ，有臺灣桃園地方法院96年度拍字第2420號民事裁定及臺灣
    桃園地方法院98年12月2日桃院永96執晴字第74776號公告附
    於本院卷可按，參酌臺灣桃園地方法院就該等不動產第一次
    拍賣公告價格逾4億5千萬元以上，及該等不動產之估價亦達
    3 億元以上，有抗告人所提不動產估價報告書1紙在本院卷
    可按，則該等不動產拍賣所得是否足夠清償告訴人19,005,
    250元之本息債權（即原判決履行緩刑宣告所附條件），即
    有調上開執行卷查明之必要，原裁定漏未調查及此，遽予准
    許檢察官聲請撤銷緩刑，於法即有未合。
  (三)綜上，原審未具體究明受刑人原宣告之緩刑是否已屬情節重
    大而顯難收其預期效果，確有執行刑罰之必要，逕予撤銷受
    刑人緩刑之宣告，容有未洽，況得否撤銷緩刑之宣告，攸關
    受刑人之應否受執行刑罰，涉及人身自由之程序保障，似應
    給予抗告人陳述意見之適當機會為妥，抗告人執原審未予審
    究其非惡意不給付提起抗告，指摘原裁定不當，非無理由，
    ，為兼顧抗告人審級利益，應由本院將原裁定撤銷，並發回
    原審詳加調查，另為妥適之裁定。
據上論斷，依刑事訴訟法第413條前段，裁定如主文。
中    華    民    國    99    年    1     月    15    日
                  刑事第十五庭  審判長法  官  吳昭瑩
                                      法  官  吳炳桂
                                      法  官  賴邦元
以上正本證明與原本無異。
不得再抗告。
                                      書記官  鄭信昱
中    華    民    國    99    年    1     月    15    日


司法院資訊處製作；財團法人民間司法改革基金會備份。
